【裁判字號】    98,審訴,2791
【裁判日期】    980831
【裁判案由】    毒品危害防制條例等
【裁判全文】
臺灣高雄地方法院刑事判決            98年度審訴字第2791號
公  訴  人  臺灣高雄地方法院檢察署檢察官
被      告  甲○○
                    （另案於台灣高雄第二監獄執行中）
上列被告因違反毒品危害防制條例等案件，經檢察官提起公訴（
98年度偵字第16055 號、第18162 號、98年度毒偵字第3456號）
，嗣被告就被訴事實為有罪陳述，經本院告知簡式審判程序意旨
並聽取公訴人及被告之意見後，本院合議庭裁定由受命法官獨任
依簡式審判程序審理並判決如下：
    主  文
甲○○施用第一級毒品，累犯，處有期徒刑拾月，扣案第一級毒
品海洛因壹包（檢驗前淨重零點零柒壹公克、檢驗後淨重零點零
陸貳公克）沒收銷燬之；又竊盜，累犯，處有期徒刑月；又竊
盜，累犯，處有期徒刑肆月；又竊盜，累犯，處有期徒刑伍月；
又竊盜，累犯，處有期徒刑肆月。應執行有期徒刑壹年玖月，扣
案第一級毒品海洛因壹包（檢驗前淨重零點零柒壹公克、檢驗後
淨重零點零陸貳公克）沒收銷燬之。
    事  實
一、甲○○前因施用毒品案件，經本院裁定送觀察、勒戒後，認
    無繼續施用毒品傾向，於民國87年7 月1 日執行完畢釋放，
    另由本院87年度訴字第828 號判決免刑確定。又於88年間同
    因施用毒品，經本院88年度毒聲字第2474號裁定送觀察、勒
    戒後，亦認無繼續施用毒品傾向，於88年10月4 日執行完畢
    釋放，另由台灣高雄地方法院檢察署檢察官以88年度偵緝字
    第1531號為不起訴處分。其後再因施用毒品、贓物及竊盜等
    案件，分別經台灣高等法院高雄分院91年度上訴字第2054號
    判決判處有期徒刑1 年3 月、本院91年度易字第2019號判決
    判處有期徒刑4 月及91年度易字第3073號判決判處有期徒刑
    3 月確定，上揭各罪復經裁定應執行有期徒刑1 年8 月；另
    涉犯偽造文書等案件，經本院91年度訴字第3452號判決判處
    有期徒刑3 年6 月確定，再接續上述有期徒刑1 年8 月而為
    執行，於97年4 月17日縮短刑期假釋出監（縮刑期滿日期為
    同年11月5 日），因假釋期滿未經撤銷而視為執行完畢。詎
    其猶不知悛悔，竟基於施用第一級毒品海洛因之犯意，於98
    年5 月23日19時許，在高雄縣岡山鎮○○○路旁某處，以將
    海洛因摻入香菸點燃吸食之方式，非法施用第一級毒品海洛
    因1 次。嗣於同年月24日15時40分許，在高雄縣路竹鄉○○
    路46號前因另犯竊盜罪而遭警查獲（詳後述），並徵得其同
    意後採尿送驗，進而查悉上情，另扣得其所有第一級毒品海
    洛因1 包（檢驗前淨重0.071 公克、檢驗後淨重0.062 公克
    ）。
二、甲○○另分別意圖為自己不法之所有，先後實施下列犯行：
  (一)於98年5 月24日6 時許，行經陳慶隆位於高雄縣岡山鎮○○
    路80巷66號住處前，因見該址大門未關，遂認有機可趁，逕
    自進入該址1 樓房間（無故侵入住宅部分未據告訴），再以
    徒手方式竊取陳慶隆所有現金新台幣（以下同）2778元及金
    戒指1 只（市值約3500元）既遂。
  (二)於98年5 月24日10時許，行經高雄縣岡山鎮岡山農工附近，
    因見柯清涼所有之車牌號碼CK9-702 號重型機車（先前於同
    年月23日19時50分許，在高雄縣岡山鎮○○○路63號後面遭
    不詳之人所竊）停放在該址，遂頓生貪念，逕以該車停放處
    旁所拾獲之鑰匙1 支開啟電門之方式，竊取該部重型機車既
    遂，得手後即供己騎乘作為代步之用。嗣於同日15時40分許
    ，騎乘該機車行經高雄縣路竹鄉○○路46號前之際，因騎乘
    贓車而遭警攔檢查獲，另扣得前開供行竊所用之鑰匙1 支。
    又甲○○於有偵查犯罪權限之機關及公務員發覺其犯罪前，
    即於當日製作警詢筆錄時主動向員警自承另涉有犯罪事實二
    (一)所載進入陳慶隆住處行竊財物之犯行並接受裁判，遂循線
    查悉上情。
  (三)又於98年6 月3 日凌晨某時許，在高雄縣岡山鎮○○○路7
    號前，因見該址所停放吳家翰所有車牌號碼VC-3415 號自用
    小客車（是時交由其母韓美蓮使用，以下稱前開小客車）其
    上插有鑰匙未及拔出，遂以該鑰匙開啟電門之方式竊取前開
    小客車既遂，並供己駕駛使用。
  (四)另接續於98年6 月14日23時許及同年月15日凌晨2 時許，前
    往乙○○所經營址設高雄縣路竹鄉○○路1241巷8 號「天祐
    企業社」旁之空地（無故侵入他人住宅所附連圍繞之土地部
    分未據告訴），逕以徒手方式竊取乙○○所有工字樑及煞車
    輔助器各1 支、機油箱、手煞車盤、鋼圈、飛輪及升降護變
    速箱各1 個、空氣濾清器及離合器壓板各2 個、傳動軸3 支
    、汽缸蓋4 個、電瓶7 個及活塞20個等物品既遂，並將該等
    物品放置在其所竊前開小客車內。嗣於98年6 月15日5 時10
    分許，甲○○駕駛前開小客車行經高雄縣岡山鎮○○路80巷
    之際，因不慎撞擊路旁電線桿而肇事，遂為警前往該址處理
    並當場查獲其駕駛前開小客車係他人所失竊之贓車。另甲○
    ○亦在有偵查犯罪權限之機關及公務員發覺其犯罪前，主動
    向員警自承該車內所放置汽車零件均係於上述時間前往乙○
    ○住處所竊之物並接受裁判，始為警查悉上情。
三、案經高雄縣政府警察局湖內分局、岡山分局先後報請台灣高
    雄地方法院檢察署檢察官偵查起訴。
    理  由
一、本件被告甲○○係違反毒品危害防制條例第10條第1 項施用
    第一級毒品罪及犯刑法第320 條第1 項普通竊盜既遂罪，其
    法定刑俱為死刑、無期徒刑、最輕本刑為3 年以上有期徒刑
    以外之罪，於準備程序進行中被告就被訴事實為有罪陳述，
    由受命法官告知簡式審判程序要旨並聽取其與公訴人之意見
    ，經被告同意適用簡式審判程序後，本院亦認無不得或不宜
    改依簡式審判程序進行之處，爰依刑事訴訟法第273 條之1
    第1 項、第284 條之1 規定，本院合議庭裁定由受命法官獨
    任進行簡式審判程序，合先敘明。
二、上揭事實，業經證人陳慶隆、柯清涼、吳家翰及乙○○等人
    分別於警詢及偵查中證述屬實，並有現場照片8 幀，贓物認
    領保管單5 紙，姓名對照表暨台灣檢驗科技股份有限公司98
    年6 月15日濫用藥物尿液檢驗報告各1 件在卷可稽，另扣得
    被告所有第一級毒品海洛因1 包可資憑佐。又上開毒品送請
    鑑定結果確含有第一級毒品海洛因成分（檢驗前淨重0.071
    公克、檢驗後淨重0.062 公克），亦有卷附高雄市立凱旋醫
    院濫用藥物成品檢驗鑑定書1 份可查，復據被告於本院審理
    中均坦認上情不諱，足徵其自白核與事實相符，堪予採信。
    再按，刑法第321 條第1 項第1 款所謂建築物，係指住宅以
    外上有屋面周有門壁，足蔽風雨，供人出入，且定著於土地
    之工作物而言，其附連圍繞之土地，不包括在內，最高法院
    50年台上字第532 號判例意旨可資參照。由是可知，刑法第
    321 條第1 項第1 款乃係考慮行為人於夜間侵入被害人住宅
    或現有人居住之建築物行竊財物，所為非僅侵害他人財產權
    ，更有嚴重侵擾被害人住居安寧之虞，遂認有加重處罰之必
    要，惟因該等加重條件究與同法第306 條構成要件容有差異
    ，要非可擅自擴張解釋，基於罪刑法定主義之原則，本院乃
    認刑法第321 條第1 項第1 款所定加重情形自不應包括夜間
    侵入他人住宅或有人居住之建築物所附連圍繞土地之情形在
    內。是本件固據證人乙○○前於偵查中證述：高雄縣路竹鄉
    ○○路1241巷8 號「天祐企業社」一址乃同時為其平日工作
    地點及住處等語在卷，然該證人嗣於審判程序中乃進而針對
    上述建物形式及遭竊物品放置地點一節證稱：該址係鐵皮屋
    、有水泥圍牆，另在外側以鐵皮搭建棚架遮陽，且被告所竊
    物品原係放置在棚架下、並非放在屋內等情綦詳，亦與卷附
    案發現場照片內容相符（參見98年度偵字第18162 號卷第35
    至36頁）。準此，被告雖於夜間前往被害人乙○○住處外側
    所附連圍繞之土地實施犯罪事實二(四)所示竊盜犯行，然揆諸
    前揭說明，此舉既與刑法第321 條第1 項第1 款所定加重條
    件有間，當僅成立同法第320 條第1 項普通竊盜既遂罪，而
    不得遽以加重竊盜罪相繩。職是，本件事證明確，被告前揭
    犯行洵堪認定，俱應依法論科。
三、查海洛因係毒品危害防制條例第2 條第2 項第1 款所定第一
    級毒品，依法不得持有、施用及販賣。核被告甲○○所為，
    各係違反毒品危害防制條例第10條第1 項施用第一級毒品罪
    （犯罪事實一部分）及犯刑法第320 條第1 項普通竊盜既遂
    罪（犯罪事實二部分）。承前所述，被告就犯罪事實二(四)所
    示犯行乃該當刑法第320 條第1 項普通竊盜既遂罪，公訴意
    旨指稱被告就此部分係構成加重竊盜既遂罪嫌云云，於法容
    有未恰，惟二者基本社會事實仍屬同一，應在原起訴範圍內
    變更其起訴法條。被告其施用第一級毒品海洛因前、後分別
    持有海洛因之低度行為，應為施用之高度行為所吸收，均不
    另論罪。又被告就犯罪事實二(四)部分先後實施2 次普通竊盜
    犯行之犯罪時間、地點均屬密切接近，客觀上足認係單一行
    為之多次舉動，侵害法益種類亦屬相同，且被告主觀上所認
    識者亦應屬基於單一犯意所為之接續舉動，應包括於一行為
    予以評價為接續犯。另被告先後實施1 次施用第一級毒品及
    4 次普通竊盜既遂犯行，彼此間犯意個別且行為互殊，應予
    分論併罰為當。再者，被告前因施用毒品、贓物、竊盜及偽
    造文書等案件，各經法院判決有罪確定，於97年4 月17日縮
    短刑期假釋出監（縮刑期滿日期為同年11月5 日），因假釋
    期滿未經撤銷而視為執行完畢一節，有台灣高等法院被告前
    案紀錄表1 份附卷足憑，是其前受有期徒刑執行完畢後，5
    年內故意再犯有期徒刑以上之本罪，均應依法論以累犯並加
    重其刑。另查，被告乃於有偵查犯罪權限之機關及公務員發
    覺其犯罪前，即主動向員警自承另涉有犯罪事實二(一)(四)所示
    犯行並接受裁判，此有卷附被告98年5 月24日及同年6 月15
    日第一次警詢筆錄各1 份可佐。揆諸前揭說明，被告此舉當
    認合於自首要件，爰就其此部分犯行依刑法第62條前段規定
    減輕其刑，並均依法先加後減之。至被告先後於98年5 月24
    日及同年6 月15日遭查獲之際，既已先行為警查知其是時所
    使用車輛均係他人所失竊之贓車，另於98年5 月24日亦同時
    扣得其所持有前開第一級毒品海洛因1 包，是客觀上當可推
    知被告涉有犯罪事實一所載施用第一級毒品之舉及犯罪事實
    二(二)(三)所載竊盜犯行，故被告此部分所為即無由該當自首要
    件，併予敘明。本院分別審酌被告犯罪之動機、目的、手段
    及所竊財物價值，並兼衡其品行、生活狀況與智識程度；另
    參以其先前迭經施以觀察勒戒、強制戒治及法院科刑判決後
    ，仍再為本件施用毒品犯行，足見其惡習已深，惟念其犯後
    態度良好，及施用毒品本質上係屬戕害自身健康之行為，尚
    未直接危害他人，反社會性程度應屬較低，且犯罪後均能坦
    承犯行、態度良好等一切情狀，各量處如主文所示之刑且合
    併定其應執行之刑，以資懲儆。此外，扣案第一級毒品海洛
    因1 包（檢驗前淨重0.071 公克、檢驗後淨重0.062 公克）
    係查獲之毒品，且該包裝袋與其內毒品業已無法析離，應同
    視為毒品無訛，從而不問屬於犯人與否，爰依毒品危害防制
    條例第18條第1 項前段規定就被告所涉施用第一級毒品罪刑
    以下宣告沒收銷燬。至被告於98年5 月24日為警查獲之際雖
    扣得其用供實施犯罪事實二(二)所示犯行之鑰匙1 支，然該鑰
    匙既非被告所有之物，遂不併予宣告沒收，附此敘明。
據上論斷，應依刑事訴訟法第273 條之1 第1 項、第299 條第1
項前段、第300 條，毒品危害防制條例第10條第1 項、第18條第
1 項前段，刑法第11條、第320 條第1 項、第62條、第47條第1
項、第51條第5 款，刑法施行法第1 條之1 ，判決如主文。
中    華    民    國    98    年     8    月    31    日
                  刑事第十庭  法   官   陳明呈
以上正本證明與原本無異。
如不服本判決應於收受送達後10日內向本院提出上訴書狀，並應
敘述具體理由；如未敘述上訴理由者，應於上訴期間屆滿後20日
內向本院補提理由書（均須按他造當事人之人數附繕本）「切勿
逕送上級法院」。
中    華    民    國    98    年    8     月    31    日
                              書記官    張琇晴
附錄本判決論罪科刑之法條：
毒品危害防制條例第10條
施用第一級毒品者，處6 月以上5 年以下有期徒刑。
施用第二級毒品者，處3 年以下有期徒刑。
中華民國刑法第320條（普通竊盜罪、竊佔罪）
意圖為自己或第三人不法之所有，而竊取他人之動產者，為竊盜
罪，處5 年以下有期徒刑、拘役或5 百元以下罰金。
意圖為自己或第三人不法之利益，而竊佔他人之不動產者，依前
項之規定處斷。
前二項之未遂犯罰之。


司法院資訊處製作；財團法人民間司法改革基金會備份。
